【裁判字號】    92,台抗,374
【裁判日期】    920717
【裁判案由】    聲請變更擔保物
【裁判全文】
最高法院民事裁定                                九十二年度台抗字第三七四號
    再 抗告 人  丙○○
                乙○○
右再抗告人因與相對人甲○○間聲請變更擔保物事件，對於中華民國九十二年五月八
日台灣高等法院裁定（九十二年度抗字第七三七號），提起再抗告，本院裁定如左：
    主  文
再抗告駁回。
再抗告訴訟費用由再抗告人負擔。
    理  由
按民事訴訟法第一百零二條第一項規定，供擔保應提存現金，或法院認為相當之有價
證券。但當事人別有約定者，不在此限。係專為供擔保應提存何物而設，裁判之命以
新台幣供擔保，祇係抽象的表明其數額，供擔保時，原則上固應照此數額具體的提存
現金，但欲提存有價證券，亦無不可，不過以經法院認為相當之有價證券為限而已，
故應供擔保之當事人聲請為許其提存有價證券之裁定者，法院苟認為相當，自得准許
，此非同法第一百零五條所定之變換提存物問題。又民事訴訟法第一百零二條第一項
之規定，依同法第一百零六條規定，於依同法第五百二十七條規定供免為或撤銷假扣
押之擔保準用之。本件相對人甲○○以：伊為台灣台北地方法院（下稱台北地院）八
十九年度裁全字第三○八三號假扣押裁定（下稱假扣押裁定）之債務人，該裁定諭知
伊如為債權人即再抗告人供擔保金新台幣（下同）七百八十九萬三千九百七十三元後
，得免為或撤銷假扣押，惟因伊籌措現金不易，請准增加以與擔保金同面額之華僑商
業銀行股票（下稱僑銀股票）為提存等語。經台北地院九十二年度聲更一字第二號裁
定（下稱台北地院裁定），以相對人尚未對再抗告人為反擔保提存，其聲請變更擔保
物與民事訴訟法第一百零五條規定不符，而駁回其聲請。相對人提起抗告，原法院以
：相對人係就反擔保物部分，聲請增加現金以外同面額之僑銀股票，乃屬民事訴訟法
第一百零二條第一項規定之範疇。且假扣押裁定就再抗告人應供之擔保物諭知得以與
擔保金同面額之僑銀股票代之，再抗告人並已依該裁定提存僑銀股票供擔保執行假扣
押在案，則相對人主張比照相同標準即以與擔保金同面額之僑銀股票供擔保，就個案
衡平而言，尚屬相當。台北地院不察，遽予裁定駁回相對人之聲請，自有未合。因而
廢棄台北地院裁定，並准相對人就其依假扣押裁定所命供免為或撤銷假扣押之擔保金
七百八十九萬三千九百七十三元，得提供同面額之僑銀股票代之。經核於法洵無違誤
。再抗告意旨，指摘原裁定為不當，聲明廢棄，非有理由。
據上論結，本件再抗告為無理由。依民事訴訟法第四百九十二條第一項、第九十五條
、第七十八條，裁定如主文。
中      華      民      國    九十二    年      七      月     十七     日
                              最高法院民事第七庭
                                  審判長法官  蘇  茂  秋
                                        法官  徐  璧  湖
                                        法官  朱  建  男
                                        法官  蘇  達  志
                                        法官  沈  方  維
      右正本證明與原本無異
                                              書  記  官
中      華      民      國    九十二    年      七      月    三十一    日
                                                                       Ｋ


司法院資訊處製作；財團法人民間司法改革基金會備份。
